臺灣高等法院刑事裁定
109年度抗字第474號
抗  告  人
即受 刑 人  楊志祥


上列抗告人即受刑人因公共危險案件，不服臺灣桃園地方法院中
華民國109年2月27日駁回聲明異議之裁定（109年度聲字第334號
），提起抗告，本院裁定如下： 
    主  文
抗告駁回。
    理  由
一、聲明異議意旨略以：抗告人即受刑人甲○○（下稱抗告人）
　　因公共危險案件，經臺灣桃園地方檢察署以108 年執字第15
    518 號執行命令認其5年內已涉犯酒駕案件4次，本件不准聲
    請繳納易科罰金或易服社會勞動，須入監執行。惟抗告人今
    已罹患嚴重酒精性肝硬化，現刻接受治療中並已排定預約換
    肝手術，且抗告人已離婚，必須一個人工作以扛起扶養兩個
    未成年小孩之家計重任，爰依法提起聲明異議，請求准予易
    科罰金等語。
二、原裁定意旨略以：抗告人前於民國108年9月23日因犯服用酒
    精致不能安全駕駛動力車輛罪，經原審法院以108年度壢交
    簡字第1634號判決判處有期徒刑6月，如易科罰金，以新臺
    幣（下同）1,000元折算1日確定。且除本案外，抗告人於10
    3年、104年、105年中亦犯相同之不能安全駕駛案件，係在5
    年內犯4起此案件，有本院被告前案紀錄表1份附卷可稽。抗
    告人固執前詞主張檢察官不得易科罰金之處分有不當之處，
    惟抗告人所指，與刑法第41條第1項但書所規定應考量受刑
    人是否有「易科罰金，難收矯正之效或難以維持法秩序者」
    等情無涉。換言之，執行檢察官審酌得否易科罰金，首應考
    量者並非抗告人身體狀況及家庭因素，而係在衡量國家對受
    刑人實施之具體刑罰權是否得收矯正之效及維持法秩序，是
    尚難徒憑抗告人身體狀況、家庭等個人因素指摘執行檢察官
    指揮將抗告人發監執行有違法或不當之處。且抗告人罹患嚴
    重酒精肝硬化，係長期不當的飲食及生活習慣所造成，為其
    自負之結果。況且，抗告人入監服刑，勢必對家庭其他成員
    產生若干不便，此乃抗告人因犯罪所須付出之代價，實為制
    度所必然，若抗告人確有因入監執行，而有需社福單位介入
    協助之情形，亦可循相關管道提出申請。是難認執行檢察官
    指揮將抗告人發監執行之實體理由有何違法或不當之處，顯
    見聲明異議意旨所述，尚屬無據。本件聲明異議為無理由，
    應予駁回等語。
三、抗告意旨略以：抗告人罹患肝癌末期已排定預約換肝手術，
    且已依醫囑指示不再喝酒，故抗告人本身病情足以告誡警惕
    自己以後不能再犯同樣錯誤，抗告人已幡然悔悟，顯已達矯
    正功效。又抗告人已離婚，必須獨力扶養兩個未成年子女，
    若入監服刑，則未成年子女將頓失經濟來源及家庭依靠，實
    不宜入監執行。原裁定未考量抗告人身體狀況及家庭因素等
    個人特殊事由，顯與未給予抗告人表示有無個人特殊事由機
    會，即遽為不准易科罰金之執行命令無異。爰提起抗告請求
    次准抗告等語。
四、按犯最重本刑為5年以下有期徒刑以下之刑之罪，而受6個月
    以下有期徒刑或拘役之宣告者，得以1,000元、2,000元或3,
    000元折算1日，易科罰金；但易科罰金，難收矯正之效或難
    以維持法秩序者，不在此限，刑法第41條第1 項定有明文。
    依其立法理由說明，個別受刑人如有不宜易科罰金之情形，
    在刑事執行程序中，檢察官得依該項但書規定，審酌受刑人
    是否具有「確因不執行所宣告之刑，難收矯正之效，或難以
    維持法秩序」等事由決定之。是以，檢察官對於得易科罰金
    案件之指揮執行，依具體個案，考量犯罪特性、情節及受刑
    人個人特殊事由等因素，如認受刑人確有因不執行所宣告之
    刑，難收矯正之效，或難以維持法秩序者，自得不准予易科
    罰金，此乃檢察官指揮執行時得依職權裁量之事項，倘其未
    濫用權限，自不得任意指摘為違法，此觀諸刑事訴訟法第45
    7條第1項前段規定「執行裁判由為裁判法院對應之檢察官指
    揮之」自明。從而，有期徒刑或拘役得易科罰金之案件，法
    院所諭知者，僅易科罰金折算之標準，至於是否准予易科罰
    金，則賦予執行檢察官視個案具體情形裁量之權限；易言之
    ，執行檢察官就受刑人是否確因易科罰金，有難收矯正之效
    ，或難以維持法秩序之情事，有判斷之權限，法院僅得審查
    檢察官為刑法第41條第1項之裁量時，其判斷之程序有無違
    背法令、事實認定有無錯誤、其審認之事實與刑法第41條第
    1項之裁量要件有無合理關連、有無逾越或超過法律規定之
    範圍等問題，除有必要時法院於裁定內同時諭知准予易科罰
    金（司法院大法官釋字第245號解釋參照）外，原則上不宜
    自行代替檢察官判斷受刑人是否有上開情事，即僅於檢察官
    上開裁量權之行使，有前述未依法定程序進行裁量，超越法
    律授權裁量範圍等情事，法院始有介入審查之必要（最高法
    院99年度台抗字第899號裁定意旨參照）。
五、經查： 
（一）本件抗告人於108年間因公共危險案件，經原審法院於108
      年8月26日，以108年度壢交簡字第1634號判決處有期徒刑
      6月，併科罰金8萬元，有期徒刑如易科罰金，罰金如易服
      勞役，均以1,000元折算1日，於108年9月23日確定，此有
      原審法院108年度壢交簡字第1634號刑事簡易判決及本院
      被告前案紀錄表等件在卷可稽。
（二）抗告人上開案件雖經宣告刑期如前，惟臺灣桃園地方檢察
      署執行檢察官認「抗告人5年內4犯酒駕，法治觀念淡薄，
      非入監難收矯治之效」等情，有臺灣桃園地方檢察署108
      年度執字第15518號執行卷內之聲請易科罰金案件審核表
      、執行傳票命令在卷可憑。復參以除上開案件外，抗告人
      前於103年間，因公共危險案件，經原審法院於103年8月2
      7日，以103年度壢交簡字第2216號判決處有期徒刑2月，
      併科罰金35,000元，有期徒刑如易科罰金，罰金如易服勞
      役，均以1,000元折算1日，於103年9月22日確定，又於10
      4年間，因公共危險案件，經原審法院於104年9月30日，
      以104年度壢交簡字第2245號判決處有期徒刑3月，如易科
      罰金，以1,000元折算1日，於104年10月26日確定，再於1
      05年間，因公共危險案件，經原審法院於105年5月31日，
      以105年度壢交簡字第868號判決處有期徒刑4月，如易科
      罰金，以1,000元折算1日，於105年6月27日確定，亦有本
      院被告前案紀錄表在卷足考。則見抗告人自103年間起，5
      年內即4次犯服用酒精致不能安全駕駛動力車輛罪，且各
      經原審法院論處罪刑後，仍一再為相同犯行等情節，執行
      檢察官認若予抗告人易科罰金，難以收矯正之效，及難以
      維持法秩序，而不適於易科罰金，有入監執行必要，尚無
      非據。
（三）抗告意旨固指稱：原裁定未考量抗告人身體狀況及家庭因
      素等個人特殊事由，顯與未給予抗告人表示有無個人特殊
      事由機會，即遽為不准易科罰金之執行命令無異等語，惟
      以：
（１）臺灣桃園地方檢察署曾於108年12月5日向長庚醫療財團法
      人林口長庚紀念醫院函詢抗告人病情之狀況，並經該院回
      函，執行檢察官依據該院回函考量後認抗告人無入監不能
      保命之情節，而傳喚抗告人到案執行，此有臺灣桃園地方
      檢察署桃檢東壬108執15518字第1089112449號函、長庚醫
      療財團法人林口長庚紀念醫院108年12月19日長庚院林字
      第1081251702號函、執行案件進行單在卷可考。據前所述
      ，本件抗告人所犯服用酒精致不能安全駕駛動力車輛罪，
      固有易科罰金標準之諭知，然揆諸前揭說明，非謂執行檢
      察官即應不問具體犯罪情事，一概准許易科罰金，此乃法
      律所賦予檢察官指揮刑罰執行職權之行使，對具體個案所
      為判斷之職權，難謂有逾越法律授權或專斷等濫用權力之
      情事，檢察官於衡量該標準時，本可針對個案具體狀況通
      盤考量，是以本件執行檢察官針對抗告人所犯之具體狀況
      、身體狀況為通盤考量後，認抗告人如不予發監執行所宣
      告之刑，顯難以收矯正之效，難認於法無憑，且其裁量及
      判斷暨事實認定並無違背法令或錯誤，亦未有裁量逾越、
      濫用等瑕疵情事，難認有何指揮不當之處。
（２）又未成年子女照料乙事無從作為准予易刑處分之唯一依據
      ，否則受刑人家庭環境有此等情狀，豈非均應准予易刑處
      分之聲請，要難達到刑罰一般預防及特別預防之目的。
　　　況抗告人於109年3月28日經通緝到案，而在同日檢察官訊
      問當庭表示：伊本來今日因膽結石跟肺積水要住院，對今
      日送執行沒有意見，家中有父母可以自理，未成年子女不
      用通知社會局等語，有臺灣桃園地方檢察署點名單、訊問
      筆錄在卷可按。足見抗告人於到案執行時，業已充分陳述
      意見，本件執行檢察官經審酌後，始以抗告人5年內即4次
      犯服用酒精致不能安全駕駛動力車輛罪，且經函詢醫院無
      入監不能保命之情等理由，不准抗告人易科罰金或易服社
      會勞動，需入監執行，既無裁量瑕疵或逾越、濫用之情，
      自難指為違法。
（四）至抗告人雖於109年3月28日因本案入監執行後，經醫師診
      斷因「1、酒精性肝硬化食道靜脈曲張併腹水脾臟腫大。2
      、肝腫瘤疑肝硬化結節」，有喪生之虞，而由法務部○○○○
      ○○○依據監獄行刑法第11條第1項第1款之規定辦理拒絕收
      監，有法務部○○○○○○○109年3月31日桃監總決字第1090400
      0930號函在卷可佐，然此係涉抗告人之身體健康狀況，是
      否符合監獄行刑法所定受刑人入監執行之健康情形條件，
      核與執行檢察官之指揮執行是否違法或不當之判斷無關，
      附此敘明。
六、綜上所述，原裁定認抗告人本件聲明異議為無理由，而裁定
    駁回其聲明異議，均已逐項說明不可採之理由，詳加論斷，
    而駁回抗告人之異議，經核並無違誤，抗告人猶執陳詞提起
　　本件抗告，指摘原裁定不當，尚難認有理由，應予駁回。
據上論斷，應依刑事訴訟法第412條，裁定如主文。 
中　　華　　民　　國　　109 　年　　4 　　月　　22　　日
                  刑事第十九庭審判長法　官  曾淑華
                                    法　官  陳文貴
                                    法　官  王美玲
以上正本證明與原本無異。
不得再抗告。 
                                    書記官  李逸翔
中　　華　　民　　國　　109 　年　　4 　　月　　22　　日